最高法院刑事判決　　　　　　　　　　　　　　　八十八年度台上字第三一四二號
　　上　訴　人　甲○○
右上訴人因常業重利等罪案件，不服台灣高等法院中華民國八十六年五月二十三日第
二審判決（八十六年度上訴字第七四九號，起訴案號：台灣宜蘭地方法院檢察署八十
五年度偵字第二○五八號），提起上訴，本院判決如左：
    主  文
上訴駁回。
    理  由
一關於常業重利部分
按刑事訴訟法第三百七十七條規定，上訴於第三審法院，非以判決違背法令為理由，
不得為之。是提起第三審上訴，應以原判決違背法令為理由，係屬法定要件。如果上
訴理由狀並未依據卷內訴訟資料，具體指摘原判決不適用何種法則或如何適用不當，
或所指摘原判決違法情事，顯與法律規定得為第三審上訴理由之違法情形，不相適合
時，均應認其上訴為違背法律上之程式，予以駁回。本件上訴人甲○○上訴意旨略稱
：共同被告洪魁志、劉宏嵩、鐘正男於警訊、偵查、審判中均未指證上訴人有共同出
資借錢之行為，又被害人林桂芳之指訴諸多瑕疵矛盾，另被害人周金池在原審證稱：
何人借錢予伊不記得了等語，原判決依據有瑕疵之證據論斷上訴人為常業重利罪共犯
，有判決理由與卷存證據不符之違法，請求撤銷原判決，發回更審云云。
惟查原判決依憑被害人林桂芳、周金池之指訴、共同被告洪魁志、劉宏嵩之部分自白
、扣案之張新義、林桂芳出具之借據及身分證託管書各一紙、張新義簽發之本票二紙
、周金池、黃玉華、周火樹出具之借據及身分證託管書各一紙暨其簽發之本票二紙等
證據，資以認定上訴人有共同以乘人急迫貸以金錢，而取得與原本顯不相當之重利為
常業之事實，因而維持第一審論處其罪刑之判決，駁回上訴人在第二審之上訴，對於
上訴人否認有常業重利犯行之辯解，在判決內詳予指駁及說明其理由，從形式上觀察
，原判決並無違背法令之情形。按採證認事係屬事實審法院之職權，苟無違背證據法
則，自不能指為違法。上訴意旨徒憑己意就事實審法院採證認事之職權行使，任意指
摘為違法，自非適法之第三審上訴理由，應認關於常業重利部分之上訴，違背法律上
之程式，予以駁回。
二關於恐嚇部分
本件原判決認定上訴人甲○○與已判決確定之洪魁志、劉宏嵩、鐘正男共同基於犯意
之聯絡，於民國八十五年五月二十三日下午四時三十分，因林桂芳借款無法繳交利息
，至林桂芳住處，由鐘正男對林桂芳及其夫張新毅以加害身體之事恐嚇，使其心生畏
懼致生危害於安全等情，因而維持第一審依刑法第三百零五條規定論處上訴人共同以
加害身體之事恐嚇他人致生危害於安全罪刑之判決，駁回上訴人在第二審之上訴。查
刑法第三百零五條之罪之案件，依刑事訴訟法第三百七十六條第一款之規定，其經第
二審判決者，不得上訴於第三審法院。上訴人所犯上述恐嚇罪案件，既經第二審判決
，依法不得提出上訴，應認此部分上訴為法律上不應准許，予以駁回。
據上論結，應依刑事訴訟法第三百九十五條前段，判決如主文。
中      華      民      國    八十八    年      六      月     十七     日
                              最高法院刑事第十庭
                                  審判長法官  莊  登  照
                                        法官  洪  明  輝
                                        法官  蔡  清  遊
                                        法官  黃  一  鑫
                                        法官  林  秀  夫
      右正本證明與原本無異
                                              書  記  官
中      華      民      國    八十八    年      六      月    二十四    日
